臺灣桃園地方法院刑事判決　　　　　　　100年度易字第329號
公　訴　人　臺灣桃園地方法院檢察署檢察官
被　　　告　曹玉英
　　　　　　宋狄勳
　　　　　　曹玉枝
共　　　同
選任辯護人　黃曼瑤律師
　　　　　　蕭萬龍律師
上列被告因妨害自由案件，經檢察官提起公訴（99年度偵續字第
110號），本院判決如下：
    主  文
曹玉英共同以脅迫使人行無義務之事，累犯，處有期徒刑陸月，
如易科罰金，以新臺幣壹仟元折算壹日。
宋狄勳、曹玉枝共同以脅迫使人行無義務之事，各處有期徒刑肆
月，如易科罰金，均以新臺幣壹仟元折算壹日。
    事  實
一、曹玉英前於民國91年間因妨害風化案件，經本院以92年度訴
    字第1374號判決，判處有期徒刑5 月確定，嗣於93年10月22
    日易科罰金而執行完畢。詎猶不知悔改，其為處理與曹玉枝
    就關於蕭美慧前夫王耿明間債務，遂與曹玉枝、宋狄勳於96
    年12月17日下午4 時許，共同前往蕭美慧、王耿明位在桃園
    縣桃園市○○路○段116巷21弄2 號住處，雖王耿明同意簽發
    1,000 餘萬元之本票供作還款之擔保，惟曹玉英、曹玉枝及
    宋狄勳仍要求蕭美慧在王耿明所簽發，金額為新臺幣（下同
    ）600萬元之本票（票據號碼：CH0000000號）背書擔保，然
    蕭美慧不從，渠等竟共同基於使人行無義務之事犯意聯絡，
    於同日晚間7 時許，在上址推由宋狄勳破壞蕭美慧、王耿明
    住處之碗、木製面紙盒及電風扇等物品，渠等並以「再不簽
    下本票，就會找更多兄弟來」等語之脅迫方式，使蕭美慧心
    生畏佈，即在王耿明簽下前開本票背面背書，而行無義務之
    事。俟蕭美慧於97年3 月18日接獲不明人士來電討債，雖有
    意隱忍退讓，惟見事態嚴重，乃報警處理而查獲上情。
二、案經蕭美慧訴由桃園縣政府警察局桃園分局報請臺灣桃園地
    方法院檢察署檢察官偵查起訴。
    理  由
一、證據能力部分：
  (一)按被告之自白，非出於強暴、脅迫、利誘、詐欺、疲勞訊問
    、違法羈押或其他不正之方法，且與事實相符者，得為證據
    ；被告陳述其自白係出於不正之方法者，應先於其他事證而
    為調查，該自白如係經檢察官提出者，法院應命檢察官就自
    白之出於自由意志，指出證明之方法，刑事訴訟法第156 條
    第1項、第3項定有明文。準此，被告曹玉英、宋狄勳、曹玉
    枝暨辯護人對檢察官所提渠等於警詢時及偵查中不利於己之
    供述（見臺灣桃園地方法院檢察署98年度偵字第15922 號偵
    查卷第3頁至第5頁、第7 頁至第10頁、第12頁至第15頁、第
    62頁至第64頁、第70頁至第73頁，99年度偵續字第110 號偵
    查卷第17頁至第19頁、第97頁至第102 頁），證據能力俱無
    意見，本院亦查無明顯事證足證檢、警機關於製作該等筆錄
    ，有對被告等人施以不正方法之情事，是渠等於審判外之陳
    述，均係出於任意性之陳述，且與事實相符，皆應認具證據
    能力。
  (二)次按刑事訴訟法為保障被告受公平審判及發現實體真實，於
    92年2月6日修正及增訂公佈施行之前及之後，對於人證之調
    查均採言詞及直接審理方式，並規定被告有與證人對質及詰
    問證人之權利，其中被告之對質詰問權，係屬憲法第8條第1
    項規定「非由法院依法定程式不得審問處罰」之正當法律程
    式所保障之基本人權及第16條所保障之基本訴訟權，不容任
    意剝奪；故法院於審判中，除有法定情形而無法傳喚或傳喚
    不到，或到庭後無正當理由拒絕陳述者外，均應依法定程式
    傳喚證人到場，命其具結陳述，並通知被告，使被告有與證
    人對質及詰問之機會，以確保被告之對質詰問權；否則，如
    僅於審判期日向被告提示該證人未經對質詰問之審判外陳述
    筆錄或告以要旨，被告之對質詰問權即無從行使，無異剝奪
    被告該等權利，且有害於實體真實之發現，其所踐行之調查
    程式，即難謂適法，該審判外之陳述，即不能認係合法之證
    據資料，最高法院95年度台上字第5160號判決意旨可資參照
    。經查，證人即告訴人蕭美慧，另證人王耿明於警詢時、偵
    查中關於被告等人犯罪事實之陳述（見同上98年度偵字第15
    922號偵查卷第18頁至第35頁，99年度偵續字第110號偵查卷
    第17頁至第19頁、第75頁至第79頁、第97頁至第102 頁、第
    139頁至第143頁、第149頁至第150頁），雖僅於部分期日與
    被告等人及辯護人一同到庭，未能給予完足行使對質、詰問
    之機會，惟證人蕭美慧、王耿明嗣於本院審判時業經以證人
    身分到庭作證，經進行交互詰問並使被告等人及辯護人行使
    對質、詰問權（見本院100年度易字第329號刑事卷第50頁至
    第68頁），該項對質詰問權因而延緩至審判時確保，此即為
    「延緩的對質詰問權法理」，復渠等證人於警詢時、偵查中
    所為之陳述，其外部訊問情狀亦查無有顯不可信之情況，是
    前開審判外之陳述，因已足確保被告等人及辯護人之對質、
    詰問權，又無顯不可信之情況，故可認有證據能力。
  (三)再按被告以外之人於審判外之陳述雖不符刑事訴訟法第 159
    條之1至之4規定，而經當事人於審判程序同意作為證據，法
    院審酌該言詞陳述或書面陳述作成時之情況，認為適當者，
    亦得為證據；當事人、代理人或辯護人於法院調查證據時，
    知有刑事訴訟法第159條第1項不得為證據之情形，而未於言
    詞辯論終結前聲明異議者，視為有前項之同意，同法第 159
    條之5 定有明文。又該條立法意旨在於傳聞證據未經當事人
    之反對詰問予以核實，原則上先予排除，惟若當事人已放棄
    反對詰問權，於審判程序中表明同意該等傳聞證據可作為證
    據；或於言詞辯論終結前未聲明異議，基於尊重當事人對傳
    聞證據之處分權，及證據資料愈豐富，愈有助於真實發見之
    理念，且強化言詞辯論主義，使訴訟程序得以順暢進行，上
    開傳聞證據亦均具有證據能力。準此，檢察官、被告等人及
    辯護人對證人呂英彰、李盛榮、陳玄富、吳俊毅於偵查中及
    另案本院民事庭審理時之陳述（見臺灣桃園地方法院檢察署
    99年度偵續字第110號偵查卷第119頁至第121頁、第125頁至
    第126 頁、第135頁至第137頁、第139頁至第143頁，本院99
    年度桃簡字第969 號民事卷第117頁至第120頁），均不爭執
    而同意有證據能力，復本院認其作成之情形並無不當情形，
    經審酌後認為適當，故渠等證人前開審判外之陳述亦得為證
    據。
  (四)另被告曹玉英書立之字據，告訴人前夫王耿明簽發之本票及
    以立峰不動產仲介經紀有限公司（下稱立峰不動產）名義出
    具之支票、臺灣票據交換所桃園縣分所之退票理由單（見臺
    灣桃園地方法院檢察署98年度偵字第15922 號偵查卷第38頁
    至第52頁），均與本案事實具有自然關聯性，亦無事證足認
    有違背法定程序或經偽造、變造所取得之情事，是均可認有
    證據能力。
二、訊據被告曹玉英、宋狄勳、曹玉枝固坦承於上述時地至告訴
    人蕭美慧與其前夫王耿明住處，商討王耿明債務之還款事宜
    ，嗣王耿明同意簽發1,000 餘萬元之本票，告訴人並在其中
    票據金額600萬元之本票（票據號碼：CH0000000號）為背書
    行為，惟均矢口否認有何使人行無義務之事犯行。被告等人
    及辯護人辯稱略以：被告等人係因王耿明四處借貸且避不見
    面，嗣被告曹玉英當日聽聞有他債權人在王耿明住處，遂偕
    同被告曹玉枝、宋狄勳陪同協商債務，到場時已有王耿明前
    員工及他債權人等人在場，而蕭美慧僅獨自一人在旁活動，
    雖被告宋狄勳有因怒摔東西，然蕭美慧至此仍不願在本票上
    簽名，直待聽聞有人要找更多人前來而簽發，但該話語非被
    告等人所為，被告等人亦未藉以眾多他債權人在場威嚇蕭美
    慧，實則乃王耿明與蕭美慧商量而願擔任本案之保證人，被
    告曹玉英更書立承諾書不得逕向蕭美慧追償，且蕭美慧確有
    與王耿明共同使用該600 萬元，不能謂被告等人有施以強暴
    、脅迫之行為，復蕭美慧於當日尚無遭威脅之感，亦未報警
    ，直至日後王耿明持續躲債而有人上前追討時，蕭美慧為脫
    免己身債務而提出告訴，自無可認有使之行無義務之事云云
    。然查：
  (一)按證人相互間之陳述有所歧異時，究竟何者為可採，法院仍
    得本其自由心證予以斟酌，非謂一有不符或矛盾，即應認其
    全部均為不可採信；尤其關於犯人之特徵、犯罪之手段及結
    果等之細節方面，告訴人之指陳，難免因時間與記憶等因素
    ，略有出入或故予誇大渲染，證人之證言，亦同；然其對基
    本事實之陳述，若果與真實性無礙時，則仍非不得採信，最
    高法院74年台上字第1599號著有判例可資參照。又告訴人之
    告訴，係以使被告受刑事訴追為目的，是其陳述是否與事實
    相符，固仍應調查其他證據以資審認；然證明告訴人指訴與
    事實相符之證據，並不以直接證據為限，若間接證據，已足
    供佐證告訴人之指訴為真實，亦非不得以之與告訴人之指訴
    ，相互印證，併採為判決之基礎。另情況事實倘足以合理推
    論待證事實之存在或不存在者，乃所謂情況證據，其證據機
    能，非但得以間接推論待證事實之存在或不存在，且得作為
    彈劾證據，用以彈劾或補強直接證據之真實性，是斟酌直接
    證據之憑信性（證明力）時，對於待證事實存在或不存在當
    時之情況事實，不能置而不論，否則，採證認事即有偏離真
    實之虞，難謂適法，最高法院93年度台上字第4632號、98年
    度台上字第3941號判決意旨均可資參照。
  (二)準此，上揭犯罪事實，業據被告曹玉英、宋狄勳、曹玉枝坦
    認於上述時地至告訴人與其前夫王耿明住處，商討王耿明債
    務之還款事宜，嗣王耿明同意簽發1,000 餘萬元之本票，告
    訴人並在其中票據金額600萬元之本票（票據號碼：CH00000
    00號）為背書行為等事實明確（見臺灣桃園地方法院檢察署
    98年度偵字第15922號偵查卷第3頁至第5頁、第7頁至第10頁
    、第12頁至第15頁、第62頁至第64頁、第70頁至第73頁，99
    年度偵續字第110號偵查卷第17頁至第19頁、第97頁至第102
    頁，本院100年度審易字第379號刑事卷第40頁至第44頁，本
    院100年度易字第329號刑事卷第60頁、第68頁），且據證人
    即告訴人蕭美慧，另證人王耿明、呂英彰、李盛榮、陳玄富
    、吳俊毅於警詢時、偵查中、本院審判時及另案本院民事庭
    審理時陳述綦詳（見臺灣桃園地方法院檢察署98年度偵字第
    15922號偵查卷第18頁至第35頁，99年度偵續字第110號偵查
    卷第17頁至第19頁、第75頁至第79頁、第97頁至第102 頁、
    、第119頁至第121頁、第125頁至第126頁、第135頁至第137
    頁、第139頁至第143頁、第149頁至第150頁，本院100 年度
    易字第329 號刑事卷第50頁至第68頁、第80頁至第84頁，本
    院99年度桃簡字第969 號民事卷第117頁至第120頁），另有
    被告曹玉英書立之字據，告訴人前夫王耿明簽發之本票及以
    立峰不動產名義出具之支票、臺灣票據交換所桃園縣分所之
    退票理由單等在卷可稽（見臺灣桃園地方法院檢察署98年度
    偵字第15922號偵查卷第38頁至第52頁），堪以認定。
  (三)再者，稽之證人即告訴人蕭美慧前於97年3 月18日警詢時指
    稱：伊於96年12月17日，在桃園縣桃園市○○路○段116巷21
    弄2號住處，遭人強迫簽下600萬元之本票，該時伊返家時即
    見有很多人與前夫王耿明爭論債務糾紛，過程中有人持家中
    碗、木製面紙盒、電風扇等物亂摔以致伊右臉受到瘀傷，並
    作勢毆打伊，嗣僵持許久王耿明簽下600 萬元本票，同時併
    強迫伊做擔保人，當時伊不願簽署渠等便說再不簽要找更多
    人來，伊為己身安全及想儘早結束恐怖煎熬，不得已而簽下
    該紙本票，爾後於97年3 月18日在學校接獲不明人士來電要
    求談判處理，因已嚴重影響工作及生活，遂提出告訴等語（
    見臺灣桃園地方法院檢察署98年度偵字第15922 號偵查卷第
    18頁至第21頁）；又於同年月24日警詢時補述：伊前夫係積
    欠曹玉英債務乙節（見同上偵查卷第22頁至第26頁）；另於
    同年5 月12日陳明：當日除曹玉英外，曹玉枝、宋狄勳亦有
    在場，摔碗及面紙盒之人即為宋狄勳，渠等並恐嚇伊倘不予
    簽署本票會找更多兄弟來等情（見同上偵查卷第24頁至第26
    頁）；復於99年5月3日偵查中亦稱如是（見同上99年度偵續
    字第110號偵查卷第78頁）；且於翌日（4日）偵查中言明：
    當日係在員警到場後方簽署本票，因考量員警可暫時壓制現
    場，故未立即向員警反應，嗣曹玉英並說如未在期限內還款
    仍會找伊，至當日在場其餘之人為王耿明公司員工並非上門
    討債之債權人等語（見同上偵查卷第99頁至第101 頁）；並
    於同年11月29日偵查中指證：伊印象最深摔東西、作勢毆打
    之人為宋狄勳，旁邊另有1 人稱不快點簽會找更多人來，因
    渠等一直跟著伊，而王耿明正在簽立數張本票，其中1 張金
    額達1,000 餘萬元，伊對此有所質疑，然宋狄勳便開始辱罵
    及摔東西，直待簽完本票後始肯離去等節（見同上偵查卷第
    142頁至第143頁）；更於本院100 年6月9日審判時結稱：伊
    於97年12月17日下午3、4時許返家，一進門便見屋內有很多
    人，起初沒有伊的事情，嗣於下午6 時許被告知應在王耿明
    簽發之本票背書，伊很怕害遂打給友人徐子晴，徐子晴直覺
    反應便要報警，俟員警於晚間7 時許抵達後遭被告等人支開
    ，而後渠等繼續商談債務事宜，伊見王耿明一直簽發本票計
    達1,000 餘萬元，因王耿明已簽發支票又再開立本票，伊質
    疑惹火宋狄勳以致摔東西及作勢打伊，待發完飆後約過20、
    30分鐘伊仍堅持不簽，其中1 人即很大聲表示不簽要叫更多
    兄弟過來，伊聽聞此句整個人便癱了故在該紙本票上背書，
    簽完不久約晚間8 時許渠等始行離去，因心裡混亂僅收拾殘
    局，故未留下損毀之證據，當時因王耿明獨自面對眾多債權
    人，為給予其精神上陪伴，且債權人多有黑道背景又敵暗我
    明，以致未去離住處等語（見本院100年度易字第329號刑事
    卷第50頁至第60頁）。細探告訴人所述各節，毋寧係因王耿
    明為其前夫，法律上固無責令告訴人就王耿明離婚後個人債
    務連帶負責之理，然情感上渠等仍同住一處，參以告訴人突
    遇此一情勢，被告等人自當日下午3、4時許即在渠等住處與
    王耿明商談債務事宜遲遲不肯離去，經員警到場瞭解後被告
    宋狄勳因不耐動粗，以致告訴人處於極度驚恐之情緒中，雖
    被告宋狄勳僅毀壞告訴人住家物品及作勢出手傷害，未直接
    對告訴人為強暴行為，然此已足使告訴人心智受到壓迫，再
    加上之後被告等人以「再不簽下本票，就會找更多兄弟來」
    等語威嚇，縱告訴人未能明確記憶究係何人所言，但該時祇
    被告等人有動機及需要對告訴人為此言語，依常情判斷應可
    認係被告等人所為要無疑問，是告訴人因持續性受被告等人
    催討債務，再加上被告宋狄勳動租行為壓迫，復以「找更多
    兄弟」示意人多勢眾及尋不當途徑威嚇，使之受此脅迫而心
    生畏懼，其在王耿明簽發之600 萬元本票上背書，顯非出於
    告訴人之自由意思，而係被告等人之強制行為所致，致使告
    訴人行無義務之事，應可認定。
  (四)復且，參酌證人即告訴人前夫王耿明於97年5 月12日警詢時
    陳稱：當日曹玉英、曹玉枝及宋狄勳均有在場，伊積欠曹玉
    英債務約1,100 萬元，其中本金約600萬元，利息則約為500
    萬元，當日宋狄勳有摔碗及木製面紙盒、電風扇等物，並造
    成蕭美慧右臉瘀傷，嗣曹玉英等人並說如再不簽會找更多兄
    弟來，用以恐嚇蕭美慧簽署600 萬元本票，雖先前員警有來
    到住家門口，但因曹玉英等人阻止未能和員警談話等語（見
    臺灣桃園地方法院檢察署98年度偵字第15922 號偵查卷第27
    頁至第31頁）；再於同年8月18日警詢時併稱：伊自96年5月
    至12月間透過公司員工呂英彰陸續向曹玉英借貸600 萬元，
    並以所營立峰不動產支票供作擔保，本票亦係應曹玉英要求
    而補開等語（見同上偵查卷第32頁至第35頁）；另於99年 5
    月3 日偵查中補稱：伊本來即認識曹玉英知為酒店大班，但
    未曾向之借貸，嗣得知呂英彰有向曹玉英借款，案發當日乃
    曹玉英逼迫呂英彰帶來住處，起初祇曹玉英與曹玉枝進來，
    隨後曹玉英即去電給宋狄勳，約1、2分鐘後宋狄勳隨帶一群
    人上來，彼等並非債權人而僅為兄弟等情（見同上99年度偵
    續字第110 號偵查卷第77頁至第79頁）；後於本院100年6月
    9 日審判時證稱：伊與曹玉英間借貸均係透過員工呂英彰，
    案發當日呂英彰駕車搭載曹玉英、曹玉枝到達後便先行離去
    ，嗣宋狄勳帶著3 名小弟過來並數落伊，俟伊簽發1,000 餘
    萬元之總額本票時，蕭美慧經過遂詢問為何開立總數，宋狄
    勳即不滿動粗、砸東西，惟待伊簽完本票後曹玉英與曹玉枝
    突然要求蕭美慧作擔保，復表示該600 萬元為本金之意，而
    蕭美慧本不願意，但經曹玉枝表示要再叫一些人過來方予簽
    立，至字據乃與曹玉英協議還款時間，伊並主動要求曹玉英
    依約還款時不得打擾蕭美慧等語（見本院100年度易字第329
    號刑事卷第61頁至第68頁）。由此觀之，證人王耿明雖經由
    公司員工呂英彰居中聯繫而向被告曹玉英等人借貸，且有欠
    款未還情事，但96年12月17日乃被告等人不請自來，非證人
    王耿明預先即有意與之商談債務事宜，則其配偶即告訴人突
    見此種情形，祇質疑證人王耿明簽發本票之張數及金額，卻
    旋遭被告宋狄勳摔擲器物、作勢毆打，復又遭恫嚇「再不簽
    下本票，就會找更多兄弟來」等語，當足使告訴人內心處於
    極度恐懼狀況，其在證人王耿明所簽發之600 萬元本票上背
    書，顯非出於其自由意思，是告訴人確有遭被告等人以脅迫
    方式為強制行為，不言可諭。
  (五)另外，觀諸證人呂英彰前於99年11月18日偵查中證稱：伊曾
    為王耿明公司員工，於96年12月17日下午4 時許，駕車搭載
    曹玉英、曹玉枝前往王耿明住處會帳，因伊為渠等借債中間
    人緣故，遂認有義務協助處理，然王耿明住處地址少有人知
    道，不可能會有很多人聚集，且渠等為女性並僅為會帳，故
    抵達後便先行離去，亦未報警處理等語（見臺灣桃園地方法
    院檢察署99年度偵續字第110 號偵查卷第136頁至第137頁）
    ；復於本院100 年7月5日審判時結稱：伊當時因曹玉英來電
    表示要與王耿明對帳，央求帶至王耿明住處，且祇有2 名女
    性前往，不知有其他人過去等語（見本院100年度易字第329
    號刑事卷第80頁至第84頁）。再佐以證人李盛榮於99年5 月
    27日偵查中陳述：伊當時係應王耿明來電找去，到場時已下
    午5、6時許，見屋內有5、6名同事及一些不認識之人，伊未
    見有摔砸碗情事，但有聽見男子在裡頭大聲吆喝，之後便有
    2 名員警來到現場，嗣伊也先行離去等語（見臺灣桃園地方
    法院檢察署99年度偵續字第110 號偵查卷第119頁至第121頁
    ）。另兼衡證人陳玄富就被告曹玉英與告訴人間給付票款訴
    訟，於99年6月7日本院98年度桃簡字第969 號民事事件審理
    時證述：伊於當日抵達王耿明住處後，約10餘分鐘見曹玉英
    等人陸續前來，該時本擬討論公司營運問題，但不久後伊隨
    即離去，在此期間有一男子口氣較兇且講話大聲，說債務問
    題要怎麼還等語（見本院99年度桃簡字第969號民事卷第117
    頁至第120 頁）。綜合以觀，證人呂英彰祇應被告曹玉英之
    託帶往王耿明住處，然不知被告宋狄勳亦有陪同前往，而證
    人李盛榮、陳玄富雖先後前往王耿明住處又分別離去，未留
    至最後親見告訴人在本票上背書之經過，但不約而同均直指
    有男子在屋內大聲吆喝，此與證人即告訴人，另證人王耿明
    陳述被告宋狄勳言語大聲情形互核相符，倘被告等人本意平
    和處理與王耿明間債務問題，何以事先不向證人呂英彰告知
    被告曹玉枝之配偶即被告宋狄勳亦將一同前往王耿明住處？
    又被告宋狄勳為何在王耿明住處內一再大聲咆哮？此毋寧藉
    以被告等人突然到訪且被告宋狄勳挾言語氣勢以為討債，則
    告訴人本與此事無關，縱無意願為王耿明本票債務背書，惟
    其心裡煎熬以致於被告等人以「再不簽下本票，就會找更多
    兄弟來」等語威嚇下，遂不得不簽署背書，益徵被告等人有
    以脅迫言語使之行無義務之事，甚為灼然。
  (六)何況，所謂證據，係指超越一切合理之可疑，足以認定被告
    確有犯罪行為之積極事證而言，被告固無就所辯解之事實負
    舉證證明之義務，然倘被告提出訴訟上不能證明的積極抗辯
    ，且不合社會生活上之常態經驗時，對於既已存在的積極罪
    證，都是不足以用來形成合理懷疑的幽靈抗辯，自非「罪疑
    唯輕」之情形，當不得以此抗辯而排除超越一切合理可疑之
    積極證據。基此，被告等人所犯使人行無義務之事犯行，業
    經本院認定如前，堪信此情為真，至被告等人及辯護人以「
    再不簽下本票，就會找更多兄弟來」等語非渠等所述，且告
    訴人有與王耿明共同使用該筆600 萬元，應共同負擔債務，
    事後又未立即報警處理，認無涉犯強制罪行云云。惟查，被
    告等人之中確有人向告訴人嚇稱「再不簽下本票，就會找更
    多兄弟來」等語，已如前述，固證人即告訴人，又證人王耿
    明不能明確指證係何人為此言語，但該時僅被告等人與告訴
    人間有債務糾紛，又係為處理渠等間債務事宜，已無其他合
    理懷疑得排除非被告等人所為，自難責令證人應確實指出該
    話語係出自何人，此節所辯當不屬「罪疑唯輕」之情形，要
    無從為有利被告等人之事實認定。又者，本案實為王耿明向
    被告曹玉英等人借貸，自始至終俱與告訴人無涉，告訴人究
    竟有無與王耿明共同使用該筆600 萬元款項，顯非本案爭執
    重點，即不論王耿明貸得款項後有無充作家庭開支使用，均
    不影響告訴人無須負擔債務之狀態；況被告等人對為何要求
    告訴人在該600 萬元本票上背書乙節支吾其詞，雖稱此係告
    訴人與王耿明共同使用而為擔保，但就金額計算均推給告訴
    人與王耿明商議後而定，換言之，若此情為真，則被告等人
    對告訴人有無與王耿明實際使用借貸金錢即數額多寡全然不
    知，如告訴人自願在該600 萬元本票上背書，乃本於其良心
    意思，當無須外力催促，現反賴被告宋狄勳摔擲物品、作勢
    打人，復又要恫嚇「找兄弟來」，無疑係告訴人不願意背書
    ，自已戳破被告等人所辯告訴人有同意背書之謊言，此一辯
    解，亦無可採。雖然，告訴人未於第一時間報警，但參酌被
    告曹玉英於96年12月17日書立之字據內容，其承諾王耿明有
    依約還款時即不予打擾告訴人等語（見臺灣桃園地方法院檢
    察署98年度偵字第15922 號偵查卷第38頁），然該內容係王
    耿明在告訴人遭強制在本票上背書後，經王耿明請求而同意
    出具，此據證人王耿明陳述明確（見本院100年度易字第329
    號刑事卷第66頁反面），則告訴人固有遭被告等人施以強制
    行為，惟事後經斡旋不逕向之追討債務，告訴人為求事件和
    平落幕，祇王耿明有依約還款即無庸實際負擔債務，對之並
    無立即之不利，故告訴人未於第一時間報警，而迨於97年 3
    月18日接獲不明人士來電而驚恐須負擔王耿明債務方報警處
    理，未逸脫常理之處理方式，當無以此謂本案乃告訴人誣陷
    被告等人而為之不實指訴，此與現存直接、間接暨情況等客
    觀證據均有扞格。從而，被告等人所辯各節，皆係避重就輕
    、卸責之詞，不足採信。
  (七)綜上，被告等人於上述時地對告訴人共同以脅迫方式，在其
    前夫王耿明所簽發之600 萬元本票上背書之事實，業經本院
    認定綦詳，堪以認定。是本案事證明確，被告等人所犯使人
    行無義務之事犯行，洵堪信實。
三、按刑法第304 條之強暴、脅迫，祇以所用之強脅手段足以妨
    害他人行使權利，或足使他人行無義務之事為已足，並非以
    被害人之自由完全受其壓制為必要，最高法院28年上字第36
    50號著有判例可資參照。又刑法第305 條之恐嚇罪，係指單
    純以將來加害生命、身體、自由、名譽、財產之事，恐嚇他
    人致生危害於安全者而言，如對於他人之生命、身體等，以
    現實之強暴脅迫手段加以危害要挾，使人行無義務之事或妨
    害人行使權利，應構成刑法第304 條之強制罪，而非同法第
    306 條之恐嚇安全罪，最高法院72年度台上字第5618號判決
    意旨亦可資參照。查被告曹玉英、曹玉枝即宋狄勳共同以摔
    砸物品及以「再不簽下本票，就會找更多兄弟來」等語脅迫
    告訴人蕭美慧，在其前夫王耿明所負擔之600 萬元本票債務
    （票據號碼：CH0000000 號）背書擔保，已屬使人行無義務
    之事，而非單純之恐嚇安全行為。故核被告等人所為，均係
    犯刑法第304條第1項之以脅迫使人行無義務之事罪。又被告
    等人彼此間，就本案犯行有犯意聯絡及行為分擔，為共同正
    犯。另被告曹玉英前於91年間因妨害風化案件，經本院以92
    年度訴字第1374號判決，判處有期徒刑5 月確定，嗣於93年
    10月22日易科罰金而執行完畢等情，有臺灣高等法院被告前
    案紀錄表1份在卷可考，其受有期徒刑執行完畢，5年內故意
    再犯本案有期徒刑以上之罪，為累犯，應依刑法第47條第 1
    項規定，加重其刑。爰審酌被告等人為圖解決與告訴人前夫
    間債務糾紛，不惜以此強制行為命告訴人擔負本票背書人責
    任，所為非是，又迄今仍否認犯行之犯後態度，未見有何悔
    意，另參酌告訴人所受之危害程度，及兼衡被告等人乃因告
    訴人前夫欠款未還之犯罪動機，及渠等犯罪之目的、生活狀
    況、智識程度等一切情狀，分別量處如主文所示之刑，並均
    諭知易科罰金之折算標準。
據上論斷，應依刑事訴訟法第299條第1項前段，刑法第28條、第
304條第1項、第47條第1項、第41條第1項前段，刑法施行法第 1
條之1第1項、第2項前段，判決如主文。
本案經檢察官黃俊華到庭執行職務。
中    華    民    國   100    年    8     月    31    日
                  刑事第六庭    法  官  黃翊哲
以上正本證明與原本無異。
如不服本判決，應於判決送達後10日內向本院提出上訴書狀（應
附繕本），並應敘述具體理由，其未敘述上訴理由者，應於上訴
期間屆滿後20日向本院內補提理由書，上訴於臺灣高等法院。
                                書記官  蔡紫凌
中    華    民    國   100    年    8     月    31    日
附錄本判決論罪科刑法條：刑法第304條第1項
以強暴、脅迫使人行無義務之事或妨害人行使權利者，處3 年以
下有期徒刑、拘役或300 元以下罰金。（罰金部分依刑法施行法
第1條之1第1項、第2項前段規定，貨幣單位變更為新臺幣且金額
提高為30倍）